臺灣高等法院刑事判決　　　　　　　　　　　　　九十一年度上訴字第二六四０號
　　上　訴　人　臺灣宜蘭地方法院檢察署檢察官
　　被　　　告　乙○○
　　 指定辯護人　本院甲○辯護人
右上訴人因被告偽造貨幣等案件，不服臺灣宜蘭地方法院八十九年度訴字第二四六號
，中華民國九十一年五月三十一日第一審判決（起訴案號：臺灣宜蘭地方法院檢察署
八十九年度偵字第一二六六號、八十九年度偵字第一四五三號）提起上訴，本院判決
如左：
    主  文
上訴駁回。
    理  由
一、公訴意旨略以：被告乙○○與林融志（另行審結）共同基於行使偽造千元紙幣之
    概括犯意，先在宜蘭縣礁溪鄉○○○路某檳榔攤購買檳榔為老闆所拒而未遂後，
    又連續在宜蘭縣礁溪鄉○○路四號、同縣頭城鎮○○路一三九號等檳榔攤購買香
    菸，以所找回之真鈔供作駕車加油之用，持以行使偽造之新臺幣，因認被告涉有
    刑法第二百零一條第一項行使偽造貨幣既遂及未遂罪嫌。
二、按犯罪事實應依證據認定之，無證據不得推定其犯罪事實；又不能證明被告犯罪
    者，應諭知無罪之判決；刑事訴訟法第一百五十四條、第三百零一條第一項分別
    定有明文。又刑事訴訟上證明之資料，無論其為直接或間接證據，均須達於通常
    一般之人均不致有所懷疑，而得確信其為真實之程度，始得據為有罪之認定，若
    其關於被告是否犯罪之證明未能達此程度，而有合理懷疑之存在，致使無從形成
    有罪之確信，根據「罪證有疑，利於被告」之證據法則，即不得遽為不利被告之
    認定（最高法院七十六年度臺上字第四九八六號判例參照）。
三、公訴人認被告涉有上開罪嫌，無非以同案被告林融志於偵查中供述、證人林靜宜
    及林建鴻證詞為論據。訊據被告堅決否認有行使偽造貨幣犯行，辯稱：不知林融
    志係交付偽鈔，直到被警察查獲，始知有偽鈔之事等語。經查：
（一）同案被告林融志於警訊中供稱：我購買偽鈔是要買來兌換真鈔的，我駕車由羅
      東載簡國軒、乙○○等人沿省道往北行駛，當車行經礁溪中正路四號前檳榔攤
      我停車，打開車窗，向檳榔攤老闆說要買一包七星香菸後，我拿出一張一千元
      面額偽鈔交給乙○○轉交給檳榔攤老闆，老闆接過後看了一下就拿了一包七星
      香菸及九百五十元給乙○○，我們就駕車繼續北上經頭城鎮○○路一三九號福
      星檳榔攤時又以同一手法向檳榔攤購買七星香菸乙包、長壽菸二包，換得九百
      元真鈔，直到被警方查獲前計換得真鈔一千八百五十元整。乙○○及簡國軒二
      人完全不知情，是我開車無法親手將偽鈔給檳榔攤老闆，所以才會先給坐在駕
      駛座旁的乙○○轉交給檳榔攤老闆（見礁警刑字第一三一二八號卷第一至三頁
      ）。及至八十九年五月五日、五月二十四日偵查中亦分別供稱：「警訊所言都
      實在」「與我同車的簡國軒及乙○○不知道我持的是偽鈔，他們當時是要與我
      到桃園去找我太太」（見八十九年偵字第一二六六號卷第六頁背面、第一四五
      三號卷第十四頁）同案被告林融志於警訊及偵查初訊，均明確供稱：被告不知
      以偽鈔購買香菸之事。
（二）雖同案被告林融志於八十九年五月二十五日偵查中供稱：千元偽鈔是向吳宏章
      買的，我向他買六十五張及一枚身份證，用一萬五千元。我於八十九年五月二
      十四日連續二次以偽鈔買檳榔，再以所得之真鈔去加油。乙○○起先不知道是
      偽鈔，之後我拿給他買檳榔時，他接過偽鈔就知道，我就告訴他，但我們都沒
      有錢，只好如此（見八十九年偵字第一二六六號卷第十八、十九頁）。及至同
      年六月七日偵查中亦稱：簡國軒於警方查獲時有在車上，他在後座睡覺。簡國
      軒不知道我向吳宏章買偽鈔之事。乙○○不知買偽鈔的事，直到八十九年五月
      二十四日凌晨二時，在礁溪十六結路買檳榔時，我先拿一張偽鈔給乙○○買檳
      榔，老闆收了之後出來說不行退還，我才拿一張五十元真鈔給老闆，乙○○才
      問我為何拿假鈔買東西，我說沒錢沒辦法，之後我們至中正路以千元偽鈔買香
      菸一包，我將錢交給乙○○由他購買，乙○○當時已知道，因為我們身上錢只
      有七、八十元，所以我才告訴他拼一、二次看，油錢就夠。第三次是在頭城金
      盈路以同樣方式買香菸一包。我向乙○○商量偽鈔時，簡國軒在後座睡覺，並
      不知情（見八十九年偵字第一二六六號卷第二四、二五頁）。迨至同年六月十
      五日偵查中仍稱：第一次拿偽鈔買菸時，乙○○有問我話，他說你怎麼拿那個
      （指偽鈔），我說沒有辦法，因為沒有錢。至於乙○○是第一次或第二次問的
      ，我已忘了（見八十九年偵字第一二六六號卷第三四頁背面）惟林融志於原審
      即先後改稱：「我在開車，所以是由坐在右側的乙○○拿給檳榔攤的老闆，第
      一次我在礁溪十六結路要買香菸時，老闆是沒有零錢找，所以沒有買成，另外
      兩次是在礁溪中正路及頭城青雲路買香菸等，老闆有收錢，乙○○一直都不知
      道那是偽鈔」、「我有與乙○○去礁溪國中對面及接近頭城鎮的路上共有二間
      檳榔攤以偽鈔買過東西，我沒有告訴過乙○○，我拿偽鈔給他去買，當時乙○
      ○不知道那是偽鈔，我們買過二次，偽鈔均未被退回來過」、「乙○○不知道
      我拿偽鈔給他去買檳榔，有買二次，每次都用千元偽鈔買約一百元的東西，乙
      ○○與我當時都有吸食海洛因，所以神智不清」「我與乙○○拿偽鈔去檳榔攤
      買香菸，第一次在礁溪買不到，是因為老闆沒有錢可以找，後來在礁溪的中正
      路和頭城的青雲路有以偽鈔買香菸，乙○○他不知道那是偽鈔，我開車，乙○
      ○坐在我旁邊，我拿錢給他交給老闆，他沒有看就拿給老闆」（見原審卷第三
      五、一六八、三二０、三七八頁）。查林融志於警訊、偵查初訊均供稱被告不
      知使用偽鈔之事；及至偵查中先稱被告第一次購買香菸時，因遭檳榔攤老闆拒
      絕，被告即知有偽鈔之事；迨至原審又改稱：被告始終不知以偽鈔購買香菸。
      先後所稱不一，已難採信。且林融志於偵查中供稱：「五月二十四日凌晨二時
      ，在礁溪十六結路購買檳榔時，我先拿一張偽鈔給乙○○買檳榔，老闆收了之
      後出來說不行退還，我才拿一張五十元真鈔給老闆，乙○○才問我為何拿假鈔
      買東西，我說沒錢沒辦法。」，亦與林融志於原審供稱「第一次在礁溪買不到
      ，是因為老闆沒有錢可以找」情節不符，況林融志所稱五月二十四日凌晨二時
      第一次購買之事實，亦無該檳榔攤之人出面作證，林融志此部分所稱，亦屬無
      法證明。公訴人以林融志於偵查中一度為被告不利之供述，據以認定被告與林
      融志有共同行使偽鈔之犯意聯絡，要屬速斷。
（三）證人林宜靜於警訊中證稱：八十九年五月二十四日凌晨二時二十分許，由林融
      志駕駛乙部白色未懸掛號牌之自小客車到我上班的福星檳榔攤（宜蘭縣頭城鎮
      ○○路一三九號），由簡國軒持一千元偽鈔向我購買一包七星香菸、二包長壽
      香菸，我找了九百元錢後，發現是偽鈔，便立刻打電話報警（見礁警刑字第一
      三一二八號卷第九、十頁）。另證人林建鴻於警訊中證稱：八十九年五月二十
      四日凌晨約二時許，由林融志駕駛乙部白色未懸掛號牌之自小客車到我上班的
      檳榔攤（宜蘭縣礁溪鄉○○路四號前），由簡國軒持一千元向我購買一包七星
      香菸，我找了九百五十五元後，即發現是偽鈔，並向分局報案（見礁警刑字第
      一三一二八號卷第十一頁）。查證人林宜靜、林建鴻均將交付一千元紙鈔之人
      誤為簡國軒，且二人並未目睹被告如何自林融志收受紙鈔，並於被告持交偽造
      千元紙鈔購買香菸時，均未能察覺有異，復將香菸及找零之九百元、九百五十
      元交付被告收執，自無從依二人證詞，認定被告於林融志交付時即明知偽鈔而
      行使。
（四）證人簡國軒於偵查中證稱：八十九年五月二十四日凌晨，我當時坐在林融志車
      後座睡覺，並不知道假鈔換真鈔之事，警方查獲千元偽鈔是林融志的，我不知
      道我們開車一共去過幾個檳榔攤，乙○○不知林融志拿的是偽鈔，被查獲時，
      乙○○還罵林融志，是被林融志所害（見八十九年偵字第一四五三號卷第十一
      、十二頁）。證人簡國軒於林融志交付被告紙鈔購買香菸時，正因睡覺未能目
      睹經過，所稱自無從為被告有利、不利之認定。
（五）綜上所述，同案被告林融志於警局、偵查初訊及原審均稱被告不知係以偽鈔購
      買香菸；而於偵查中一度指稱被告於第一次購買香菸時，已知有偽鈔之事，復
      屬無法證明。另證人林宜靜、林建鴻均未目睹林融志如何交付被告紙鈔，亦無
      從為被告論罪之依據。公訴人以林融志偵查中供詞及證人林宜靜、林建鴻證言
      ，認定被告與林融志共同行使偽鈔，要屬無據。
四、原審調查結果，認被告不構成犯罪，而為無罪之諭知，經核並無違誤。公訴人上
    訴以（一）同案被告林融志有關被告乙○○是否所使用之紙鈔為偽鈔之證詞雖前
    後不一，但原審未依證詞內容及客觀事實論列何者為真，而以林融志於偵訊及審
    判中之供述不一致，認林融志於偵訊中供述，不足為認定被告知悉所使用之紙鈔
    為偽鈔事實之證據，有違案重初供之原則。（二）被告等於凌晨短時間內，連續
    以千元鈔購菸，其動機、情境，均炯異於常情；被告與林融志於八十九年五月二
    十四日凌晨二時許，先在宜蘭縣礁溪鄉○○○路某檳榔攤以偽鈔購買檳榔遭拒，
    被告曾以此詢問林融志為何以偽鈔買東西，林融志答稱沒辦法，因為沒錢，嗣又
    連續兩次以偽鈔購買香菸得逞等情狀，業據林融志迭於偵查中供認無訛，果被告
    確不知悉所使用係偽鈔，則於購買香菸一包找回九百餘元之真鈔後，如欲繼續購
    物時衡情應會使用所找回之小額鈔票，豈會緊接又使用千元偽鈔而僅購買香菸兩
    包，可見被告繼續使用千元偽鈔時，顯然知情；況該偽造千元新台幣之紙質、印
    刷均與真鈔差異甚大，被告於首次持以購物遭拒之情狀下，竟又連續兩次持以購
    買香菸，而謂不知悉係偽鈔，顯與常情相悖。（三）證人簡國軒於林融志及被告
    持偽鈔購物時，均於車上後座睡覺，並不知有偽鈔一事，業經林融志及被告供述
    屬實，證人簡國軒如何得知被告不知使用偽鈔﹖縱被告為警查獲時曾抱怨是林融
    志所害，亦可能為抱怨之詞，並不足證明被告對於上開使用偽鈔購買香菸之事實
    毫不知情等語。惟林融志於警訊、偵查初訊均明確供稱被告不知使用偽鈔之事，
    依案重初供原則，顯足為被告有利之認定。再林融志於偵查中供稱於第一次礁溪
    鄉○○○路某檳榔攤以偽鈔購買檳榔遭拒，被告曾詢問為何使用偽鈔之事實，核
    與林融志於警局、原審所供不一，復無任何證據證明屬實，自無從為被告不利之
    認定。再被告於深夜隨林融志搭車，先後二度以千元紙鈔購買數十元之香煙，固
    屬可疑。惟被告係因搭坐於林融志駕駛小客車前座，始代林融志持鈔購買，為林
    融志供明無誤。林融志動機為何，被告並非必然知悉。又被告持交林融志交付之
    紙鈔購買香菸時，該等檳榔攤老闆均誤認為真鈔，被告既係臨時受林融志之託，
    自可能未能及時察覺有異。公訴人認被告應知偽鈔之事，亦屬速斷。足見公訴人
    上訴，猶指被告犯罪，為無理由，應予駁回。
據上論斷，應依刑事訴訟法第三百六十八條，判決如主文。
本案經檢察官李金定到庭執行職務。
中    華    民    國      九十一      年      十一      月     廿一   日
                              臺灣高等法院刑事第十四庭
                                  審判長法  官  陳  祐  輔
                                        法  官  洪  昌  宏
                                        法  官  陳  國  文
右正本證明與原本無異。
檢察官如不服本判決應於收受送達後十日內向本院提出上訴書狀，其未敘述上訴之理
由者並得於提起上訴後十日內向本院補提理由書（均須按他造當事人之人數附繕本）
。
                                        書記官  蔡  棟  樑
中      華      民      國    九十一    年     十一     月     廿一     日
